臺灣高等法院刑事判決　　　　　　　　　　　　　　九十一年度上訴字第三八號
　　上　訴　人
　　即　被　告　甲○○
　　選任辯護人　李祖麟
右上訴人因違反廢棄物清理法案件，不服臺灣士林地方法院九十年度訴字第四四一
號，中華民國九十年十一月二十日第一審判決（起訴案號：臺灣士林地方法院檢察署
九十年度偵字第六一八九號）提起上訴，本院判決如左：
    主  文
原判決撤銷。
甲○○連續法人之負責人，因執行業務，未依廢棄物清除、處理許可文件內容處理廢
棄物，處有期徒刑壹年貳月，併科罰金新台幣陸拾萬元，罰金如易服勞役，以罰金總
額與六個月之日數比例折算，緩刑肆年。
    事  實
一、甲○○係設址於臺北市○○區○○街一五九號二樓之德展砂石有限公司（下稱德
    展公司，未經起訴）之負責人，德展公司領有臺北市政府核發之一般廢棄物及一
    般事業廢棄物清除許可證（北市廢乙清字第ＯＯ一三三號），其中間處理或最終
    處置地點為山豬窟垃圾衛生掩埋場、木柵、內湖、北投等垃圾焚化場，處理方式
    為掩埋或焚化，甲○○明知德展公司領有之臺北市政府核發廢棄物物清除許可證
    內容未有分類場所（即供暫屯、轉運、分類之場所）之設置，其處理方法僅為掩
    埋或焚化，不得任意堆置、貯存，其於八十九年七月間向不知情之潘燦堂以每月
    新台幣六萬元之代價承租臺北市○○區○○段二小段一九八之一地號之土地，門
    牌號碼為臺北市○○區○○路七段三九三巷九一號，面積一一六一平方公尺後，
    竟基於概括之犯意，自自九十年一月間起，於執行德展公司清除廢棄物業務時，
    於上開地點，未設置防止地面水、雨水及地下水流入滲透之設備或措施，且未依
    德展公司所領有臺北市政府廢棄物清除許可證內容處理一般廢棄物及一般事業廢
    棄物，而連續多次將德展公司所清除、處理之一般事業廢棄物如建築廢棄物木板
    模、水泥袋、塑膠管、磁磚、木材、砂石等，在上址露天堆置、貯存並予以分類
    之，嗣於同年六月十一日十一時三十分許，為臺北市政府環境保護局衛生稽查大
    隊會同員警在上址當場查獲。
二、案經台北市政府警察局內湖分局移送臺灣士林地方法院檢察署檢察官偵查起訴。
    理  由
一、訊據被告甲○○雖坦承自九十年一月間起，連續於右揭地點將建築廢棄物木板模
    、水泥袋、塑膠管、磁磚、木材、砂石等傾倒於現場不諱。矢口否認有何違反廢
    棄物清理法之犯行，辯稱：廢棄物在焚化前必須經過分類，伊只是將廢棄物先行
    分類，暫放該處而已，伊自八十七年起就申請分類許可，但環保局一直未核准下
    來等語。
二、惟查右揭事實業經證人即當場查獲之台北市政府環保局衛生稽查大隊人員乙○○
    於偵、審中結證屬實，並有臺北市政府環境保護局衛生稽查大隊環保專線受理服
    務暨一般公害稽查紀錄單、瑒場相片、土地租賃契約書、臺北市政府廢棄物清除
    許可證（北市廢乙清字第ＯＯ一三三號）、德展公司經濟部公司執照、臺北市政
    府工務局函、廢棄物清運合約書、第一類廢棄物清除機構清除許可申請表等在卷
    足資佐證。
三、被告甲○○為德展公司負責人，德展公司雖領有臺北市政府核發之一般廢棄物及
    一般事業廢棄物清除許可證（北市廢乙清字第ＯＯ一三三號），但其中間處理或
    最終處置地點為山豬窟垃圾衛生掩埋場、木柵、內湖、北投等垃圾焚化場，處理
    方式為掩埋或焚化，然被告甲○○身為德展公司負責人，於執行德展公司清除廢
    棄物業務時，未設置防止地面水、雨水及地下水流入滲透之設備或措施，而未依
    德展公司所領有臺北市政府廢棄物清除許可證內容，處理一般廢棄物及一般事業
    廢棄物之方式僅為掩埋或焚化，其逕將德展公司所應處理之一般事業廢棄物，在
    上址露天堆置、貯存並予以分類之，自屬未依廢棄物清除許可文件內容處理廢棄
    物。查被告於偵查中自承自九十年一月間起即不定時傾倒廢棄物於上址（偵查卷
    第三十九頁背面）。又證人乙○○於本院審理時亦證稱伊每星期均會至現場看，
    每次廢棄物數量均有變化等語（本院九十一年二月十八日訊問筆錄）。顯見被告
    係基於概括之犯意而連續多次為之。至於被告雖辯稱廢棄物在焚化前必須經過分
    類，依只是將廢棄物先行分類，暫放該處而已，伊自八十七年起就申請排水許可
    ，但環保局一直未核准下來等語。惟查所取得之廢棄物清除許可證，其處理方式
    既僅為掩埋或焚化，關於廢棄物之處理，只能從甲地直接運送到焚化爐或掩埋場
    。中間不能轉運或暫放。如果要暫放要有另外許可，故被告申請許可時，申請表
    上就有記載無儲存地點及轉運點，所以被告是不能堆置廢棄物等情，業據證人乙
    ○○於本院審理中供證明確（本院九十年二月十八日訊問筆錄）。且被告申請本
    件廢棄物物清除許可證時，其申請表關於儲存地點（轉運站）亦記載「無」字樣
    ，有第一類廢棄物清除機構清除許可申請表附於本院卷宗可參。是故被告所稱其
    為了分類可暫時存放廢棄物乙節，核不足採。又被告縱有申請分類許可，惟在環
    保單位未核准以前，亦不容被告任意傾倒堆置廢棄物，是被告上開辯解，均不足
    採，其犯行堪以認定。應依法論科。
四、核被告所為，係犯修正後廢棄物清理法第四十六條第一項第四款後段之罪。其先
    後多次犯行，時間緊接，構成要件相同，顯係基於概括之犯意而反覆為之，為連
    續犯，依法應以一罪論並加重其刑。查被告行為後，廢棄物清理法已於九十年十
    月二十四日修正公布，原第二十二條第二項第四款後段之罪，移至新法第四十六
    條第一項第四款後段，刑法之罰則由原定為處一年以上五年以下有期徒刑，得併
    科一百元（銀元）以下罰金，修正為處一年以上五年以下有期徒刑，得併科新台
    幣三百萬元以下罰金，比較新舊法結果，因此種修正，該罰金刑由原以銀元計算
    之金額換算成新台幣計算之金額，並冠以「新台幣」字樣，就形式上觀察，修正
    前後之法律顯有不同，應認法律有變更。惟新舊法比較，舊法並無有利於被告，
    故應適用裁判時法律即新法。
五、原審認被告罪證明確，予以論罪科刑，固非無見，惟查被告行為後，廢棄物清理
    法已於九十年十月二十四日修正公布，原第二十二條第二項第四款後段之罪，移
    至新法第四十六條第一項第四款後段，刑法之罰則僅就併科罰金部分，為處一年
    以上五年以下有期徒刑，得併科一百元（銀元）以下罰金，修正為處一年以上五
    年以下有期徒刑，得併科新台幣三百萬元以下罰金，比較新舊法結果，因此種修
    正，該罰金刑由原以銀元計算之金額換算成新台幣計算之金額，並冠以「新台幣
    」字樣，實際金額則未變更，新舊法比較，舊法並無有利於被告，自應適用裁判
    時法律即新法。原判決比較新舊法結果，認舊法對被告較為有利，而適用修正前
    之廢棄物清理法，容有未當，又被告自承其自九十年一月間起即不定時傾倒廢棄
    物於上址，並經證人乙○○於本院審理時證時，顯見被告係基於概括之犯意而連
    續多次為之。原判決未依連續犯論處，亦有未當。被告甲○○上訴意旨仍執陳詞
    否認犯罪，其上訴理由雖未足採，但原判決既有前揭可議之處，仍屬無可維持，
    應由本院將原判決撤銷改判。爰審酌被告為公司負責人，未依許可證內容貯存、
    清除、處理等業務，達六個月之久，已造成附近環境上之污染，並綜合考量其犯
    罪動機、目的、犯罪所得與危害環境之程度等一切情狀，依法量處如主文所示之
    刑，並就罰金部分，諭知易服勞役之折算標準。又被告前因貪污罪，經臺灣高等
    法院判處有期徒刑一年八月，於八十年一月一日執行完畢，被告全國前案紀錄表
    一份在卷足憑，其於五年以內未曾受有期徒刑以上刑之宣告，有台灣高等法院被
    告全國前案紀錄表一份在卷足憑，其因一時失慮，偶罹刑典，犯罪後態度尚稱良
    好，經此刑之宣告後，被告應知警惕而無再犯之虞，本院因認暫不執行其刑為當
    ，予以宣告緩刑四年，用啟自新。
據上論斷，應依刑事訴訟法第三百六十九條第一項前段、第三百六十四條、第二百九
十九條第一項前段，（民國九十年十月廿四日修正後）廢棄物清理法第四十六條第四
十六條第一項第四款後段，刑法第十一條前段、第二條第一項前段、第五十六條、第
四十二條第三項、第七十四條第二款，罰金罰鍰提高標準條例第二條，現行法規所定
貨幣單位折算新台幣條例第二條，判決如主文。
本案經檢察官蔡瑞宗到庭執行職務。
中      華      民      國    九十一    年      三      月     十四     日
                臺灣高等法院刑事第十七庭
                                  審判長法  官  陳  正  雄
                                        法  官  許  宗  和
                                        法  官  許  錦  印
右正本證明與原本無異。
如不服本判決應於收受送達後十日內向本院提出上訴書狀，其未敘述上訴之理由者並
得於提起上訴後十日內向本院補提理由書（均須按他造當事人之人數附繕本）。
                                        書記官  楊  妙  恩
中      華      民      國    九十一    年      三      月    十八      日
附錄本判決論罪科刑法條：
九十年十月廿四日修正公布之廢棄物清理法第四十六條：
有下列情形之一者，處一年以上五年以下有期徒刑，得併科新臺幣三百萬元以下罰金
：
一任意棄置有害事業廢棄物。
二事業負責人或相關人員未依本法規定之方式貯存、清除、處理或再利用廢棄物，致
  污染環境。
三未經主管機關許可，提供土地回填、堆置廢棄物。
四未依第四十一條第一項規定領有廢棄物清除、處理許可文件，從事廢棄物貯存、清
  除、處理，或未依廢棄物清除、處理許可文件內容貯存、清除、處理廢棄物。
五執行機關之人員委託未取得許可文件之業者，清除、處理一般廢棄物者；或明知受
  託人非法清除、處理而仍委託。
六公民營廢棄物處理機構負責人或相關人員、或執行機關之人員未處理廢棄物，開具
  虛偽證明。
  無許可文件，以經營廢棄物清除、處理為常業者，處三年以上十年以下有期徒刑，
  得併科新臺幣九百萬元以下罰金。
